臺灣花蓮地方法院民事判決　　　　　　　96年度簡上字第24號
上　訴　人　乙○○
被　上訴人　大聯不動產經紀有限公司
法定代理人　甲○○
上列當事人間請求給付居間報酬事件，上訴人對於中華民國94年
8月12日本院花蓮簡易庭94年度花簡字第173號第一審判決提起上
訴，本院判決如下：
    主  文
原判決關於命上訴人給付超過新台幣壹拾柒萬陸仟伍佰參拾捌元
，及自民國95年12月1日起至清償日止，按年息百分之五計算之
利息部分，及該部份假執行之宣告，暨訴訟費用之裁判均廢棄。
其餘上訴駁回。
第一、二審訴訟費用由上訴人負擔二分之一，餘由被上訴人負擔
。
    事 實 及 理 由
壹、程序方面：
    按在第二審為訴之變更或追加，非經他造同意，不得為之。
    但擴張或減縮應受判決事項之聲明者，縱於訴狀送達後，原
    告仍得將原訴變更或追加他訴，無須得被告同意，此觀民事
    訴訟法第446條第1項、第255條第1項第2款、第3款規定自明
    。本件被上訴人於第一審起訴原主張上訴人應按成交價百分
    之四給付被上訴人報酬新台幣（下同）353,076元及自民國
    94年7月25日起至清償日止，按年息百分之五計算之利息，
    嗣於第二審更正主張上訴人應按成交價百分之二給付被上訴
    人報酬，並減縮請求上訴人給付176,538元及自95年12月1日
    起至清償日止，按年息百分之五計算之利息，核屬減縮應受
    判決事項之聲明，合於首揭規定，應予准許，合先敘明。
貳、實體方面：
一、被上訴人起訴主張：兩造於民國93年6月1日簽訂委託銷售契
    約書，上訴人就其所有坐落花蓮市○○段66、67、68、69地
    號土地，面積共257. 73平方公尺，持分均為四分之一（下
    稱系爭土地），以每坪單價13萬7千元委託被上訴人銷售，
    約定報酬為成交價百分之二，應於買賣契約簽定時付清，嗣
    經由被上訴人仲介，由訴外人陳梅子以上開單價，即總價共
    8,826,910元承買，並已依約交付2,742,099元（含代墊之增
    值稅），惟不知何因，上訴人竟阻止移轉所有權之登記，迫
    使買方向鈞院提起履行契約移轉所有權登記之訴，上訴人並
    拒絕給付仲介報酬，爰依委託銷售契約，求為命上訴人給付
    176,538元及自95年12月1日起至清償日止，按年息百分之五
    計算之利息之判決（原審就被上訴人原起訴請求上訴人給付
    353,076元，為被上訴人全部勝訴之判決，上訴人聲明不服
    ，提起上訴）。並答辯聲明：上訴駁回。
二、上訴人則以：系爭土地買賣之仲介人並非被上訴人，而是訴
    外人丙○○，且依買賣契約書所載，兩造約定之報酬為成交
    價百分之二，並非百分之四，是被上訴人原起訴請求上訴人
    給付成交價百分之四之報酬，為無理由等語資為抗辯。並上
    訴聲明：(一)原判決廢棄；(二)前開廢棄部分，被上訴人於第一
    審之訴駁回。
三、本院之判斷：
    經查，被上訴人主張其仲介上訴人將系爭土地以總價8,826,
    910元出售予訴外人陳梅子，並簽訂買賣契約，兩造並約定
    報酬為成交價百分之二之事實，業據被上訴人提出上訴人不
    爭執真正之買賣契約書1件在卷可稽（見原審卷第8-11頁）
    ，且核與上訴人所辯買賣契約書記載約定之報酬係按成交價
    百分之二計算相符，自堪信為真實。上訴人雖辯稱系爭土地
    買賣之仲介人並非被上訴人，而是訴外人丙○○云云，然查
    ，被上訴人法定代理人於本院審理時已陳明系爭土地買賣時
    ，丙○○為其公司員工，當時負責系爭土地買賣之仲介業務
    等語（見本院卷第41頁），且系爭土地買賣契約書亦明確載
    明：「乙方（按即上訴人）交付總價百分之貳之佣金予大聯
    房屋」，此有買賣契約書在卷可憑，是堪認兩造就系爭土地
    買賣確有委託銷售契約存在，上訴人自負有給付買賣總價百
    分之二之報酬予被上訴人之義務。上訴人前開所辯，並非可
    採。
四、綜上所述，系爭土地買賣總價為8,826,910元，上訴人依約
    應給付被上訴人按買賣總價百分之二計算之報酬176,538元
    （計算式：0000000×2％＝176538，小數點以下四捨五入）
    ，從而，被上訴人本於上開契約，請求上訴人給付報酬176,
    538元及自95年12月1日起至清償日止，按年息百分之五計算
    之利息，為有理由，應予准許。原審判命上訴人給付超逾上
    開應准許部分，為上訴人敗訴之判決，並依職權為假執行之
    宣告，既經被上訴人減縮聲明，如前所述，上訴意旨指摘原
    判決此部分不當，為有理由，應予准許，爰廢棄如主文第1
    項所示。至原審判命上訴人給付被上訴人176,538元部分，
    並依職權為假執行之宣告，於法並無不合，上訴意旨指摘原
    判決此部分不當，求予廢棄改判，為無理由，應予駁回此部
    分上訴。
五、據上論結，本件上訴為一部有理由，一部無理由，依民事訴
    訟法第436條之1第3項、第450條、第449條第1項、第79條，
    判決如主文。
中　　華　　民　　國　　96　　年　　8 　　月　　31　　日
                臺灣花蓮地方法院民事庭
                    審判長法官　林碧玲
                  　法　    官　楊碧惠
                  　法    　官　陳燁真
以上正本係照原本作成
本判決不得上訴。
中　　華　　民　　國　　96　　年　　8 　　月　　31　　日
         　　       法院書記官　唐千惠
